臺灣桃園地方法院刑事判決
111年度訴字第267號
公  訴  人  臺灣桃園地方檢察署檢察官
被      告  陳威橙




選任辯護人  歐陽仕鋐律師(法扶律師)
上列被告因毒品危害防制條例案件，經檢察官提起公訴（109年
度偵字第34043、34044、35651號），本院判決如下：
    主  文
陳威橙犯如附表一編號一至三所示之罪，各處如附表一編號一至
三宣告刑欄內所示之刑。應執行有期徒刑陸年拾月。
扣案如附表二編號一所示之物，沒收銷燬之；扣案如附表二編號
三、四所示之物，沒收之；未扣案如附表一編號一至二宣告刑欄
內所示之犯罪所得，均沒收，於全部或一部不能沒收時，追徵其
價額。
    事  實
一、陳威橙、王筱瑄（另經本院通緝中）均明知甲基安非他命為
    毒品危害防制條例第2條第2項第2款所規定之第二級毒品，
    依法不得販賣、持有，竟仍為下列犯行：
  ㈠陳威橙與王筱瑄共同基於販賣第二級毒品甲基安非他命以營
    利之犯意聯絡，分別於如附表一編號1、2所示之時間、地點
    ，以如附表一編號1、2所示之方式，將如附表一編號1、2所
    示之第二級毒品甲基安非他命交付予謝霆、王啟萌後，再由
    謝霆、王啟萌給付如附表一編號1、2所示之價金。
  ㈡陳威橙與王筱瑄共同基於意圖販賣而持有第二級毒品之犯意
    聯絡，由陳威橙於109年11月7日凌晨0時至2時許，在陳威橙
    及王筱瑄當時位於桃園市○○區○○街00巷00號2樓2之2室之居
    所，以新臺幣（下同）21萬元為代價，由陳威橙向陳憬妍（
    另經檢察官提起公訴）購得第二級毒品甲基安非他命14包後
    ，而與王筱瑄共同持有之。惟其等尚未將前開毒品賣出，即
    經警於109年11月9日上午7時5分許，持臺灣桃園地方檢察署
    檢察官核發之拘票前往王筱瑄及陳威橙之居所執行拘提，並
    當場扣得如附表二所示之物，乃悉上情。
二、案經桃園市政府警察局移送臺灣桃園地方檢察署檢察官偵查
    後起訴。
    理  由
壹、程序方面
一、按被告以外之人於審判外之言詞或書面陳述，除法律有規定
    者外，不得作為證據；被告以外之人於審判外之陳述，經當
    事人於審判程序同意作為證據，法院審酌該言詞陳述或書面
    陳述作成時之情況，認為適當者，亦得為證據；當事人、代
    理人或辯護人於法院調查證據時，知有第159 條第1 項不得
    為證據之情形，而未於言詞辯論終結前聲明異議者，視為有
    前項之同意，刑事訴訟法第159 條第1 項及第159 條之5 分
    別定有明文。本判決下列所引用被告陳威橙以外之人於審判
    外之陳述，被告陳威橙及其辯護人於本院準備程序時均同意
    上開證據均具證據能力（本院訴字卷第152頁），本院審酌
    上開證據資料作成時之情況，尚無違法、不當或顯不可信之
    情況，認以之作為證據應屬適當，依刑事訴訟法第159 條之
    5 規定，應認前揭供述證據均有證據能力。
二、本判決以下所引用之非供述證據，均與本件事實具有自然關
    聯性，且核屬書證、物證性質，又查無事證足認有違背法定
    程序或經偽造、變造所取得等證據排除之情事，復經本院依
    刑事訴訟法第164 條、第165 條踐行物證、書證之調查程序
    ，況檢察官、被告陳威橙及其辯護人對此部分之證據能力亦
    均不爭執，是堪認均具有證據能力。
貳、實體方面
一、認定事實所憑之證據及理由：
    上揭犯罪事實，業據被告陳威橙於警詢、偵訊及本院審理中
    均坦承不諱（見偵34043卷第154至155、165頁，偵34044卷
    一第37-39、41-43頁），並有如附表一卷證資料欄所示證據
    資料附卷可稽，且扣案如附表二編號1所示之透明晶體14包
    經送檢驗，檢出甲基安非他命成分，純質淨重達220.76公克
    此有內政部警政署刑事警察局110年3月15日刑鑑字第109802
    7810號鑑定書存卷可憑（見偵35651卷第215-216頁），另有
　　扣案如附表二編號3、4所示之物可資佐憑，足認被告陳威橙
    前開任意性自白與事實相符，洵堪採信。綜上，本件事證明
    確，被告陳威橙前揭犯行，均堪認定，應依法論科。
二、論罪科刑部分：
  ㈠核被告陳威橙所為，係犯毒品危害防制條例第4 條第2 項之
    販賣第二級毒品罪、同條例第5 條第2 項之意圖販賣而持有
    第二級毒品罪。被告陳威橙、王筱瑄就如附表一編號1至3所
    示之犯行，有犯意聯絡及行為分擔，應論以共同正犯。被告
    陳威橙販賣前持有第二級毒品之低度行為，分別為其販賣第
    二級毒品之高度行為所吸收，均不另論罪。被告陳威橙所犯
    販賣第二級毒品罪（2罪）、意圖販賣而持有第二級毒品罪
    （1罪），犯意各別、行為互殊，均應分論併罰。
　㈡刑之減輕說明：
　⒈偵審中自白之減輕：
    按犯毒品危害防制條例第4 條至第8 條之罪於偵查及審判中
    均自白者，減輕其刑，毒品危害防制條例第17條第2 項定有
    明文。經查，被告陳威橙於警詢、偵訊、本院審理中，均自
    白上開犯行，業如前述，均應依毒品危害防制條例第17條第
    2 項之規定，減輕其刑。
  ⒉附表一編號3所示之意圖販賣而持有第二級毒品部分，得適用
    毒品危害防制條例第17條第1項規定減輕其刑之說明：
　　按毒品危害防制條例第17條第1項規定：「犯第4 條至第8條
    、第10條或第11條之罪，供出毒品來源，因而查獲其他正犯
    或共犯者，減輕或免除其刑。」所謂供出毒品來源係指足資
    辨別其非屬共犯或共同正犯前手之特徵，使調查或偵查犯罪
    之公務員因而對之發動調查或偵查，而適用該減刑規定，需
    供出毒品來源而查獲者（最高法院97年度台上字第1475號、
    98年度台上字第4062號、98年度台上字第3653號、98年度台
    上字第3391號判決意旨參照）。又上開所稱「供出毒品來源
    ，因而破獲者」，係指被告供出毒品來源之有關資料，諸如
    前手之姓名、年籍、住居所、或其他足資辨別之特徵等，使
    調查或偵查犯罪之公務員因而對之發動調查或偵查並破獲者
    而言。申言之，被告之「供出毒品來源」，與調查或偵查犯
    罪之公務員對之發動調查或偵查並進而破獲之間，論理上須
    具有先後且相當之因果關係，固非謂被告一有「自白」、「
    指認」毒品來源之人，而破獲在後，即得依上開規定予以減
    刑。然若被告供出毒品來源者之前，調查或偵查犯罪之公務
    員尚非有確切之證據，足以合理懷疑被告所供販賣毒品來源
    之人，則嗣後之破獲與被告之「供出毒品來源」間，茍具有
    先後且相當之因果關係，自得適用上開規定予以減刑（最高
    法院98年度台上字第6331號判決意旨參照）。經查，桃園市
    政府警察局刑事警察大隊函覆本院，被告陳威橙供述毒品上
    游係陳憬妍，並經臺灣桃園地方檢察署檢察官以110年度偵
    字第18832、23074號提起公訴等情，有桃園市政府警察局刑
    事警察大隊111年5月27日桃警刑大一字第1110014222號函暨
    上開起訴書存卷可參（見本院訴卷第177至183頁）。另參諸
    被告陳威橙於109年11月9日第2次警詢筆錄供稱附表二編號1
    之甲基安非他命14包係向陳憬妍購買一節（見偵34044卷一
    第42頁），堪認被告就附表一編號3所示之意圖販賣而持有
    第二級毒品之犯行，因被告陳威橙供出毒品來源因而查獲其
    毒品來源陳憬妍，故被告陳威橙就附表一編號3所示犯行部
    分，得適用毒品危害防制條例第17條第1項規定減輕其刑，
    並遞減之。
　⒊附表一編號1、2所示之販賣第二級毒品部分，不適用毒品危
    害防制條例第17條第1項規定減輕其刑之說明：
　⑴按「犯第4條至第8條、第10條或第11條之罪，供出毒品來源
    ，因而查獲其他正犯或共犯者，減輕或免除其刑。」毒品危
    害防制條例第17條第1項定有明文。所謂供出毒品來源，因
    而查獲，必以被告所稱其本案所販賣之毒品來源與嗣後查獲
    之其他正犯或共犯間具關聯性，始稱充足。倘被告販賣毒品
    之犯罪時間，在時序上較早於該正犯或共犯供應毒品之時間
    ，即令該正犯或共犯確因被告之供出而被查獲，仍不符上開
    應減輕或免刑之規定（最高法院109年度台上字第2696號、1
    10年度台上字第1473號判決參照）。 
　⑵經查，被告陳威橙就如附表一編號1、2所示販賣第二級毒品
    之犯罪時間（即109年8月間、109年9月1日），在時序上較
    早於陳憬妍供應毒品之時間（109年11月7日）。又被告陳威
    橙於警詢時供稱：當天我也有詢問「吳知易」，但陳憬妍先
    回覆我，我才會跟陳憬妍購買等語（見偵34044卷一第42頁
    ），顯見被告陳威橙販賣第二級毒品來源，並非僅有陳憬妍
    ，是無從推認被告陳威橙就如附表一編號1、2所示販賣第二
    級毒品之毒品來源，必然來自陳憬妍，復依據前開最高法院
    判決意旨之說明，被告陳威橙就如附表一編號1、2所示販賣
    第二級毒品犯行，其毒品來源與嗣後查獲之陳憬妍間，即不
    具關聯性，而不符毒品危害防制條例第17條第1項之規定。
    辯護意旨此部分所請，無法採納。
　⒋按犯罪之情狀顯可憫恕，認科以最低度刑仍嫌過重者，得酌
    量減輕其刑，刑法第59條定有明文。至被告陳威橙之辯護人
    ，請求依刑法第59條酌減其刑等語（見本院訴卷第256頁）
    。然販賣甲基安非他命之行為漫延毒害，戕人身心甚鉅，為
    法所嚴禁，並參酌被告已有販賣第二級毒品未遂之前案紀錄
    ，對此更無不知之理，且被告經以前揭規定減刑後之刑度，
    難謂有何科以最低刑度猶嫌過重之情事，自無從再依刑法第
    59條酌減其刑之餘地，是辯護意旨此部分所請，乏有依據，
    無法准許，併予敘明。
  ㈢爰以行為人之責任為基礎，審酌被告明知販賣毒品係違法行
    為，竟漠視法律禁令，分別犯如附表一編號1、2所示之販賣
    第二級毒品犯行，又伺機販售第二級毒品甲基安非他命予他
    人以牟取私利而持有數量非微之甲基安非他命（純質淨重：
    220.76公克）；復衡以被告販賣第二級毒品甲基安非他命之
    次數、金額（2 次，金額分別為4,500元、6,000 元）、販
    毒之對象為2 人；被告犯後始終坦承犯行，犯後態度良好，
    兼衡被告自陳智識程度為國中肄業、案發時以夜市擺攤為業
    ，分別量處如附表一編號1至3「宣告欄」所示之刑，並定其
    應執行刑如主文所示，以資懲儆。
三、沒收部分：
  ㈠扣案如附表二編號1所示之透明晶體14包，經送鑑驗後，檢出
    甲基安非他命成分，屬毒品危害防制條例所列管之第二級毒
    品，除因檢驗而用罄者外，其餘連同盛裝上開第二級毒品甲
    基安非他命之包裝袋，因與殘留其上之第二級毒品甲基安非
    他命無法析離，故均應依毒品危害防制條例第18條第1 項前
    段規定沒收銷燬。
  ㈡扣案如附表二編號3、4所示之物，係被告供販賣第二級毒品
    及意圖販賣而持有第二級毒品所用之物，業經被告坦承在卷
    （見本院訴卷第250頁），應依毒品危害防制條例第19條第1
     項規定，宣告沒收。
　㈢另移送至本院之扣押物品名稱「甲基安非他命1包（驗餘34.3
    330公克）」、「愷他命（驗餘0.9199公克）」，係被告另
    案扣案物，而與本案無關，業經公訴檢察官陳明在卷（見本
    院訴卷第250頁），應由檢察官另為適法之處理；至其餘扣
    案物，並無證據證明係被告供販賣第二級毒品、意圖販賣而
    持有第二級毒品所用之物，均不予宣告沒收，附此敘明。
　㈣犯罪所得：
　　被告陳威橙於準備程序時供稱：我與王筱瑄係男女朋友，販
    毒所得之4,500元、6,000元是共同花用等語（見本院訴卷第
    147至148頁），堪認被告陳威橙就如附表一編號1、2所示之
    犯罪所得4,500元、6,000元之半數，有事實上之處分權限，
    故被告陳威橙得以處分之2,250元、3,000元，雖未扣案，仍
    應依刑法第38條之1 第1 項前段規定宣告沒收，並依刑法第
    38條之1 第3 項規定，諭知於全部或一部不能沒收（本件並
    無不宜執行沒收之情形）時，均追徵其價額。
據上論斷，應依刑事訴訟法第299 條第1 項前段，毒品危害防制
條例第4條第2項、第5條第2項、第17條、第18條第1項前段、第1
9條第1 項，刑法第11條、28條、第51條第5款、第38條之1第1 
項前段、第3 項，判決如主文。
本案經檢察官呂象吾、蔡雅竹提起公訴，檢察官施韋銘到庭執行
職務。
中　　華　　民　　國　  111 　年　　7　　月　　29 　　日
                  刑事第四庭審判長    法  官  黃柏嘉

                                      法  官  涂偉俊

                                      法　官　張羿正
以上正本證明與原本無異。
如不服本判決應於收受判決後20日內向本院提出上訴書狀，並應
敘述具體理由。其未敘述上訴理由者，應於上訴期間屆滿後20日
內向本院補提理由書(均須按他造當事人之人數附繕本)「切勿逕
送上級法院」。 
　　　　　　　　　　　　　　　        書記官　李玉華
中　　華　　民　　國　　111 　年　　8 　　月　　1 　　日
附錄本案論罪科刑法條：
毒品危害防制條例第4條第2項：
製造、運輸、販賣第二級毒品者，處無期徒刑或十年以上有期徒
刑，得併科新臺幣一千五百萬元以下罰金。

毒品危害防制條例第5條第2項：
意圖販賣而持有第二級毒品者，處五年以上有期徒刑，得併科新
臺幣五百萬元以下罰金。

附表一：
編號 交易時間 賣家 買家 交易地點 前往交易之人 購買數量 交易金額 （新臺幣） 卷證資料 備註 1 109年8月間之某日 陳威橙 王筱瑄 謝霆  桃園市○鎮區○○路0段00號9樓 陳威橙 3.75公克 4,500元 ⒈證人即同案被告王筱瑄於警詢、偵訊之證詞（見偵34044卷一第12-13、423-424頁；偵34044卷二第11頁） ⒉證人謝霆於警詢、偵訊之證詞（見偵34044卷一第180、512頁）。 ⒊扣案如附表二編號二至三所示之物。　 即起訴書犯罪事實二㈡。                                       宣告刑          陳威橙共同販賣第二級毒品，處有期徒刑伍年貳月。 扣案如附表二編號三、四所示之物，沒收之；未扣案之犯罪所得新臺幣貳仟貳佰伍拾元沒收，於全部或一部不能沒收時，追徵其價額。         2 109年9月1日下午3時53分 陳威橙 王筱瑄 王啟萌 桃園市○鎮區○○路0段00號9樓 陳威橙 4公克 6,000元 ⒈證人王筱瑄警詢、偵訊之供述（偵34044卷一第12-13頁、偵34044卷二第9-10頁）。 ⒉證人王啟萌警詢、偵訊之供述（偵34044卷一第189-190頁、他7067卷第333-334頁）。 ⒊王啟萌指認交易毒品照片（偵34043卷第67-79頁）。 ⒋毒品交易監視器截圖照片（偵34044卷一第75-79頁）。 ⒌扣案如附表二編號二至三所示之物。 即起訴書犯罪事實二㈡。                                                      宣告刑          陳威橙共同販賣第二級毒品，處有期徒刑伍年貳月。 扣案如附表二編號三、四所示之物，沒收之；未扣案之犯罪所得新臺幣參仟元沒收，於全部或一部不能沒收時，追徵其價額。         3 109年11月7日0時至2時許 陳憬妍 陳威橙 王筱瑄 桃園市○○區○○街00巷00號2樓2之2室 陳威橙 14包安非他命 21萬元 ⒈證人王筱瑄警詢、偵訊之供述筆錄（偵34044卷一第12-13、424頁；偵34044卷二第10頁）。 ⒉扣案如附表二編號一至三所示之物。 即起訴書犯罪事實二㈢。                                                      宣告刑          陳威橙共同意圖販賣而持有第二級毒品，處有期徒刑壹年。 扣案如附表二編號一所示之物，沒收銷燬之；扣案如附表二編號三、四所示之物，沒收之。         


附表二：
編號 扣案物外觀 數量及說明 成分 備註 所有人 1 透明晶體 14包 （含袋總毛重：237.58公克、驗前總淨重：227.59公克、驗後淨重：227.56公克、純質淨重：220.76公克） 第二級毒品甲基安非他命 ①本院扣押物品清單（訴267卷第23頁）。 ②內政部警政署刑事警察局110年3月15日刑鑑字第1098027810號鑑定書（偵35651卷第215-216頁）。 ③鑑驗用罄之毒品部分，業已滅失，爰不另宣告沒收銷燬。 陳威橙、 王筱瑄 2 毒品咖啡包 7包 （含袋總毛重：43.84公克、驗前總淨重：35.72公克、驗後淨重：34.64公克、純質淨重：1.78公克） 第三級毒品4-甲基甲基卡西酮 同上編號1備註欄 陳威橙 3 分裝袋 2包  ①本院扣押物品清單（訴267卷第23頁） 陳威橙 4 電子秤 1臺  ①本院扣押物品清單（訴267卷第23頁） ②被告陳威橙自承係為分裝毒品所用。（偵34044卷一第36-37頁） 陳威橙 5 點鈔機 1臺  ①本院扣押物品清單（111訴267卷第23頁） ②被告陳威橙自承係為回帳與毒品上游所用。（偵34044卷一第36-37頁） 陳威橙 6 IPHONE手機 1支、白色  ①本院扣押物品清單（訴267卷第23頁） 陳威橙 7 HTC手機 1支、黑色  同上編號備註6欄 陳威橙 8 現金 6萬元  ①本院扣押物品清單（訴267卷第25頁） ②已歸入國庫保管。　 王筱瑄 9 Samsung手機 1支、黑色  ①本院扣押物品清單（訴267卷第25頁） 王筱瑄 10 Samsung手機 1支、白色  同上編號備註9欄 王筱瑄 11 IPHONE手機 1支、粉紅色  同上編號備註9欄 王筱瑄